臺灣臺南地方法院民事裁定　　　　　100年度消債抗字第32號
抗　告　人
即　債務人　李財進
上列抗告人因消費者債務清理事件聲請更生，對於民國100年5月
23日本院100年度消債更字第5號裁定提起抗告，本院裁定如下：
    主  文
原裁定廢棄。
保全處分之聲請駁回。
抗告人李財進自民國一百年八月十六日下午四時開始更生程序，
並命司法事務官進行本件更生程序。
    理  由
一、按債務人不能清償債務或有不能清償之虞者，得依本條例所
    定更生或清算程序，清理其債務；法院開始更生程式之裁定
    ，應載明其年、月、日、時，並即時發生效力；而法院裁定
    開始更生或清算程式後，得命司法事務官進行更生或清算程
    式，必要時得選任律師、會計師或其他適當之自然人或法人
    一人為監督人或管理人，消費者債務清理條例第3條、第45
    條第1項、第16條第1項分別定有明文。而消費者債務清理條
    例之立法目的，乃在於使陷於經濟上困境之消費者，得分別
    情形利用更生或清算程序清理債務，藉以妥適調整債務人與
    債權人及其他利害關係人之權利義務關係，保障債權人之公
    平受償，並謀求消費者經濟生活之更生機會，從而健全社會
    經濟發展（消費者債務清理條例第1條參照）。準此，債務
    人若不能清償債務或有不能清償債務之虞，且客觀上並無濫
    用更生或清算程序之情事，自應使其藉由消費者債務清理條
    例所定程序以清理債務。
二、抗告意旨略以：
（一）縱抗告人每月平均薪資所得以新台幣（下同）25,042元計
      算，惟年終獎金、年節獎金等屬於非固定薪資所得，原裁
      定將獎金列入每月固定收入，顯係判斷錯誤。
（二）抗告人之配偶黃佩育罹患重度憂鬱症、膝關節炎、臏骨軟
      骨軟化、子宮肌瘤等多種重症，並有左腎結石、左腎囊腫
      等重疾，僅能偶而打工賺取微薄收入，每月平均薪資僅1
      萬餘元，故女兒李雯麒每月所需之扶養費6,850元，由抗
      告人負擔5,000元應較為合理。
（三）最大債權人國泰世華銀行所提出「180期，利率2％，月付
      金9,727元」之還款方案，並未將第一金融、富邦、萬榮
      行銷、臺灣金聯等4間資產管理公司共計762,974元之債權
      納入協商，抗告人仍需另外償還，原審漏未審酌此部分事
      實。
（四）抗告人雖屬壯年，但僅係擔任一般公司之最基層作業員，
      替代性高，並非永久穩定之工作，原裁定未審酌個別情況
      即認抗告人尚有20年工作能力及可穩定工作一節，並不公
      平。抗告人實有無力清償債務或顯有不能清償債務之虞，
      致無法履行債權銀行所提協商條件，為此提起本件抗告等
      語，爰聲明原裁定廢棄。
三、經查：
（一）前置協商狀況：
      本件抗告人前於消費者債務清理條例施行後，曾以書面向
      最大債權金融機構國泰世華銀行請求共同協商，協商時之
      金融機構無擔保債權計1,511,452元，於前置協商程序中
      ，債權人國泰世華銀行提出之還款方案為「分180期償還
      ，利率2％，每期還款9,727元」，然因抗告人表示無法負
      擔，因此國泰世華銀行以其「尚積欠無法納入前置協商之
      債務」為由，於民國99年12月28日出具前置協商不成立通
      知書與聲請人，有抗告人提供之國泰世華銀行之前置協商
      不成立通知書及國泰世華銀行100年3月3日陳報狀暨該陳
      報狀所附之前置協商資料1份附於原審卷可稽，堪信為真
      實。
（二）抗告人之財產及收入狀況：
    1.依卷附之稅務電子閘門財產所得調件明細表顯示，抗告人
      96年度薪資給付總額為223,667元、97年度薪資給付總額
      銳減為76,517元，98年度薪資給付總額僅為43,724元，99
      年度薪資總額則為138,406元，此外別無其他恆產，足見
      抗告人雖陸續有工作，惟收入不豐，其償債來源主要為其
      工作收入。
    2.依奇美電子股份有限公司南科分公司（下稱奇美電子公司
      ）之陳報狀（見原審卷280、311頁）可知，抗告人自99年
      12月6日起任職於奇美電子公司，於99年12月起至100年4
      月份之應領薪資數額（含年終獎金，不含應扣金額）共計
      117,274元，計算其每月平均收入約23,455元。
（三）抗告人之必要支出：
    1.抗告人陳明其每月須支出膳食費、交通、水電瓦斯、電信
      、日用品等生活費用共為13,500元，另扶養未成年女兒1
      名之費用為5,000元等情，惟未舉證以實其說，參酌內政
      部所公告98年度臺灣省低收入戶最低生活費用每人每月為
      9,829元，係按照政府最近1年平均每人消費支出（包括食
      品費、衣著鞋襪費、房租水電費、家居管理費、醫療保健
      費、交通通訊費、娛樂教育費及雜項支出）百分之60訂定
      ，故應認抗告人每月必要生活費用（包含食、衣、住、行
      、強制性保險等）依此標準以每月9,829元計算，堪認為
      抗告人合理之生活費數額。
    2.另抗告人主張其尚需扶養未成年子女李雯麒（89年6月22
      日生），每月負擔扶養費用5,000元等語，雖未成年子女
      係依附於父母提供之住所共同生活，其日常生活較為單純
      ，惟未成年子女之教育費用及醫療費用往往較正常成人為
      高，若參酌98年度綜合所得稅每人免稅額82,000元計算，
      未成年子女每月扶養費用以6,500元計算，加以抗告人之
      配偶黃佩育本身罹患二尖瓣脫垂症候群、重度憂鬱症、膝
      關節炎、臏骨軟骨軟化、子宮肌瘤、左腎結石、左腎囊腫
      等疾病，其工作能力顯較一般人為弱，工作收入亦微薄（
      99年度薪資所得總額為113,440元，月平均約9,400元），
      此有抗告人提出之診斷證明書等件為證，並有卷附之稅務
      電子閘門財產所得調件明細表存卷足憑，足證抗告人配偶
      之生活勉強僅能自給自足，抗告人主張其每月負擔5,000
      元之子女扶養費，尚屬合理。
    3.因之，以抗告人月平均所得約23,455元，扣除其本身每月
      必要生活費用9,829元、扶養子女之費用5,000元，僅餘8,
      626元，實難謂其足以負擔國泰世華銀行提出「分180期償
      還，利率2％，每期還款9,727元」之還款方案。況抗告人
      之部分金融機構債權人已將債權外賣與資產管理公司，無
      法納入協商，此有第一金融資產股份有限公司、富邦資產
      管理公司、萬榮行銷股份有限公司、臺灣金聯資產管理有
      限公司之陳報狀暨該陳報狀所附之債權移轉證書各1份在
      卷可稽，民間債權人之債權並未納入前開前置協商程序，
      抗告人非但無法負擔前置協商分期還款之方案，更難期待
      其有多餘資力足以清償其積欠非金融機構之債務，揆諸上
      開抗告人之財產、支出及債務負擔等各情，堪認抗告人確
      已符合不能清償債務或難以清償之虞之要件。
四、綜上所述，抗告人僅係一般消費者，並未從事營業，其已達
    不能清償債務或有不能清償之虞之程度，所負無擔保或無優
    先權之債務在1,200萬元以下，雖與最大債權銀行進行前置
    協商，惟協商不成立，且未經法院裁定開始清算程序或宣告
    破產，又查無消費者債務清理條例第6條第3項、第8條或第
    46條各款所定駁回更生聲請之事由存在，則抗告人聲請更生
    ，應屬有據。原裁定駁回抗告人更生之聲請尚有未洽，抗告
    意旨指摘原裁定不當，求予廢棄，為有理由，應由本院將原
    裁定廢棄，准予抗告人更生之聲請並命司法事務官進行更生
    程序，如主文第3項所示。
五、至抗告人併於100年2月21日具狀聲請保全處分乙節，因本院
    既已裁定准許抗告人進行更生程序，依消費者債務清理條例
    第48條第2項規定，除有擔保及有優先債權之債權外，對於
    債務人不得開始或繼續訴訟及強制執行程序，是抗告人聲請
    保全處分部分，自無必要，爰裁定如主文第2項所示。
六、據上論結，本件抗告為有理由，保全處分之聲請無理由，依
    消費者債務清理條例第15條、民事訴訟法第492條，裁定如
    主文。
中    華    民    國   100    年    8     月    16    日
                  民事第一庭  審判長法  官  高榮宏
                                    法  官  童來好
                                    法  官  蔡雅惠
以上正本證明與原本無異。
本裁定除以適用法規顯有錯誤為理由，並經本院許可外，不得再
抗告。如提起再抗告，應於收受後10日內委任律師為訴訟代理人
向本院提出再抗告狀，並繳納再抗告費新台幣1,000 元。
中    華    民    國   100    年    8     月    16    日
                                    書記官  詹書瑋